【裁判字號】    95,小上,59
【裁判日期】    950426
【裁判案由】    債務不履行損害賠償
【裁判全文】
台灣台北地方法院民事判決              95年度小上字第59號
上  訴  人  甲○○
被  上訴人  網路家庭國際資訊股份有限公司
法定代理人  乙○○
上列當事人間請求債務不履行損害賠償事件，上訴人對於民國95
年2月17日本院台北簡易庭95年度北小字第289號第一審判決提起
上訴，本院裁定如下：
    主      文
上訴駁回。
第二審訴訟費用新台幣壹仟伍佰元由上訴人負擔。
    理      由
一、按對於小額程序之第一審裁判之上訴或抗告，非以其違背法
    令為理由，不得為之，民事訴訟法第436條之24第2項定有明
    文。又依同法第436條之32第 2項準用同法第468條規定，判
    決不適用法規或適用不當者，為違背法令；而判決有同法第
    469 條第1款至第5款情形之一者，為當然違背法令。是當事
    人提起上訴，如依民事訴訟法第 436條之25規定，以小額程
    序之第一審判決有不適用法規或適用法規不當為理由時，其
    上訴狀或理由書應有具體之指摘，並揭示該法規之條項或其
    內容；若係成文法以外之法則，應揭示該法則之旨趣；倘為
    司法院解釋、或最高法院之判例，則應揭示該判解之字號或
    其內容；如以民事訴訟法第436條之32第2項、第469條第1款
    至第 5款所列情形為理由時，其上訴狀或理由書，應揭示合
    於該條款之事實。再按小額程序之第二審判決，依上訴意旨
    足認上訴為無理由者，得不經言詞辯論為之，民事訴訟法第
    436條之29第2款定有明文。
二、本件上訴人之上訴理由狀內記載略以：（一）原審關於上訴
    人所交付被上訴人之金額，認係買賣價金，而非民法第 249
    條第 3項規定所指之「定金」，未敘明其認定之理由，有違
    民法第249條與民事訴訟法第469條第 6款「判決不備理由或
    理由矛盾」之違法情形，且就此爭議，原審判決亦未作有利
    於消費者即上訴人之認定，並有違消費者保護法第11條第 2
    項規定之判決違背法令之情形。（二）原審認上訴人花費 1
    小時時間另行購買電腦之時間損失，並非被上訴人遲延給付
    所致，有違最高法院48年台上字第1934號判例意旨，而有判
    決違法之情事等語。
三、查本件訴訟標的金額為新台幣（下同）29,652元，未逾10萬
    元，依民事訴訟法第 436條之8第1項規定，應適用小額訴訟
    程序。上訴人雖以前揭情詞據為上訴理由，惟查：
(一)原審判決於「事實及理由」欄第三段業已說明上訴人所交付
    之金額為價金而非定金之理由（參原審判決第4頁第6行至第
    9 行），並無上訴人所指「未敘明其認定之理由」之情形。
    況且，依民事訴訟法第436條之32第2項規定之反面解釋，民
    事訴訟法第469條第6款之「判決不備理由或理由矛盾」，本
    非小額訴訟得據以上訴之理由，是上訴人主張原審判決違反
    民事訴訟法第469條第6款之規定，以之為上訴之理由，已難
    認有理。
(二)按契約當事人之一方，為確保其契約之履行，而交付他方之
    定金，依民法第249條第3款規定，除當事人另有約定外，祇
    於契約因可歸責於受定金當事人之事由，致不能履行時，該
    當事人始負加倍返還其所受定金之義務，若給付可能，而僅
    係不為給付或遲延給付，即難謂有該條款之適用（最高法院
    71年台上字第2992號判例、43年台上字第 607號判例可資參
    照）。查上訴人向被上訴人所訂購之產品係 BENQ JOYBOOK
    S52-T42 型之筆記型電腦，為種類之債，並無給付不能之情
    形，則參之上開判例意旨，上訴人即不得依民法第249條第3
    款規定請求被上訴人加倍返還定金，是原審判決駁回上訴人
    此部分之理由，亦難認有何違誤。
(三)又依最高法院48年台上字第1934號判例意旨所載，係指當事
    人之現存財產若因損害事實之發生而被減少時，屬於積極損
    害，當事人得依民法第 216條規定請求賠償，該判例並未就
    因果關係之理論作任何評論。是上訴人認原審判決所為之因
    果關係認定有違該判例意旨，即難認有據。況上訴人亦未於
    原審舉證證明其現存財產因被上訴人之債務不履行行為有何
    減損，是原審判決駁回上訴人此部分請求，亦無不當。
四、綜上，原審判決為上訴人敗訴之判決，於法並無不符。本件
    上訴論旨求予廢棄改判，依其上訴意旨，足認其上訴為顯無
    理由，爰依民事訴訟法第436條之29第2款規定，不經言詞辯
    論程序，逕予駁回。
五、本件訴訟費用額依後附計算書，確定如主文第二項所示金額
    。
六、據上論結，本件上訴為無理由，依民事訴訟法第436條之24
    、第436條之29、第436條之32第2項、第449條第1項、第78
    條、第436條之19第1項，判決如主文。
中    華    民    國    95    年    4    月    26    日
              民事第二庭審判長法    官  鄭純惠
                              法    官  蕭胤瑮
                              法    官  黃蓓蓓
以上正本係照原本作成。
本判決不得抗告。
中    華    民    國    95    年    4    月    26    日
                              法院書記官  劉碧輝
計算書
項目                金額（新台幣）             備註
第二審裁判費        1500元
合  計              1500元


司法院資訊處製作；財團法人民間司法改革基金會備份。
